【裁判字號】    97,訴緝,4
【裁判日期】    970220
【裁判案由】    偽造有價證券
【裁判全文】
臺灣彰化地方法院刑事判決          九十七年度訴緝字第四號
公  訴  人  臺灣彰化地方法院檢察署檢察官
被      告  甲○○
指定辯護人  本院公設辯護人  乙○○
上列被告因詐欺案件，經檢察官提起公訴（七十一年度偵字第三
五七二號），本院判決如下：
    主  文
本件免訴。
    理  由
一、公訴意旨略以：被告甲○○意圖為自己不法之所有，於民國
    七十年七月七日下午十時三十分許，在臺北市中華商場停車
    場附近，竊取被害人曾謀誌置放於該處之所有自用小客車座
    內之臺北市第十信用合作社民權分社、帳號：一五─三三二
    八號之空白支票計二十七紙。復意圖供行使之用，在其中票
    號：0000000號之支票上偽填新臺幣（下同）二萬四
    千元、發票日：七十一年二月一日，並偽蓋被害人曾謀誌印
    章加以背書後，於七十年十二月間某日，在臺北縣板橋市○
    ○路二六九巷九十號持交不知情之陳淑華抵付欠款。嗣因陳
    淑華將該紙支票交付與不知情之蘇信賢使用，再由蘇信賢交
    與不知情之郭朝進，復由郭朝進轉交不知情之劉四坤使用，
    因認被告涉犯刑法第三百二十條第一項之竊盜罪及同法第二
    百零一條第一項之意圖供行使之用而偽造有價證券罪等罪嫌
    ，且被告所涉上開二罪嫌，具有修正前刑法（即九十五年七
    月一日修正生效施行前）第五十五條所定之牽連犯關係等語
    。
二、按時效已完成者，應諭知免訴之判決，並得不經言詞辯為之
    ，刑事訴訟法第三百零二條第二款、第三百零七條分別定有
    明文。復查被告行為後，於九十四年二月二日修正公布之刑
    法，已自九十五年七月一日起生效施行，而追訴時效期間之
    長、短，關係行為人是否受到刑事追訴或處罰，追訴權時效
    完成者，應諭知免訴之判決，而免訴判決為實體判決，因此
    關於追訴權時效期間之修正，應屬實體刑罰法律變更，而有
    現行刑法第二條第一項規定之適用【最高法院二十四年七月
    民刑庭總會決議（二）之決議意旨、最高法院九十五年度第
    八次刑事庭會議決議內容參照】。再修正前刑法第八十條規
    定：「（第一項）追訴權，因左列期間內不行使而消滅：一
    、死刑、無期徒刑或十年以上有期徒刑者，二十年。二、三
    年以上、十年未滿有期徒刑者，十年。三、一年以上、三年
    未滿有期徒刑者，五年。四、一年未滿有期徒刑者，三年。
    五、拘役或罰金者，一年。（第二項）前項期間，自犯罪成
    立之日起算。但犯罪行為有連續或繼續之狀態者，自行為終
    了之日起算。」、修正前刑法第八十三條規定：「（第一項
    ）追訴權之時效，如依法律之規定，偵查、起訴或審判之程
    序不能開始或繼續時，停止其進行。（第二項）前項時效停
    止，自停止原因消滅之日起，與停止前已經過之期間，一併
    計算。（第三項）停止原因繼續存在之期間，如達於第八十
    條第一項各款所定期間四分之一者，其停止原因視為消滅。
    」，與修正後刑法第八十條：「（第一項）追訴權，因下列
    期間內未起訴而消滅：一、犯最重本刑為死刑、無期徒刑或
    十年以上有期徒刑之罪者，三十年。二、犯最重本刑為三年
    以上十年未滿有期徒刑之罪者，二十年。三、犯最重本刑為
    一年以上三年未滿有期徒刑之罪者，十年。四、犯最重本刑
    為一年未滿有期徒刑、拘役或罰金之罪者，五年。（第二項
    ）前項期間自犯罪成立之日起算。但犯罪行為有繼續之狀態
    者，自行為終了之日起算。」及修正後刑法第八十三條：「
    （第一項）追訴權之時效，因起訴而停止進行。依法應停止
    偵查或因犯罪行為人逃匿而通緝者，亦同。（第二項）前項
    時效之停止進行，有下列情形之一者，其停止原因視為消滅
    ：一、諭知公訴不受理判決確定，或因程序上理由終結自訴
    確定者。二、審判程序依法律之規定或因被告逃匿而通緝，
    不能開始或繼續，而其期間已達第八十條第一項各款所定期
    間四分之一者。三、依第一項後段規定停止偵查或通緝，而
    其期間已達第八十條第一項各款所定期間四分之一者。（第
    三項）前二項之時效，自停止原因消滅之日起，與停止前已
    經過之期間，一併計算。」之規定不同，依現行刑法第二條
    第一項：「行為後法律有變更者，適用行為時之法律。但行
    為後之法律有利於行為人者，適用最有利於行為人之法律。
    」之從舊從輕規定而為比較之結果，因修正後之上開刑法規
    定對於被告並非有利，故仍應適用被告行為時（即修正前）
    刑法第八十條、第八十三條之規定，計算本案之追訴權時效
    。
三、查本件被告甲○○被訴偽造有價證券等行為，因被告逃匿，
    經本院通緝，致審判之程序不能繼續，依修正前刑法第八十
    條、第八十三條之規定，並參照大法官會議六十三年釋字第
    一三八號、五十七年釋字第一二三號解釋及最高法院八十二
    年九月二十一日第十次刑事庭會議紀錄之意旨，已實施偵查
    及經提起訴訟，且在審判進行中，均不生時效進行之問題。
    復查被告被訴較重之刑法第二百零一條第一項之偽造有價證
    券罪之法定最重本刑為有期徒刑十年，依修正前刑法第八十
    條第一項第一款之規定其追訴權時效為二十年，自被告之依
    起訴書所載之可能最後犯罪時間即七十年十二月三十一日起
    算，加計追訴權時效二十年、時效停止期間五年及實施偵查
    至本院發布通緝前一日之期間八月又十八日【即檢察官自七
    十一年九月二十九日開始簽分偵查起至七十二年六月十五日
    （即本院於七十二年六月十六日發布通緝之前一日）止（以
    上有臺灣臺北地方法院檢察署七十一年他字第二００號第二
    十三、二十四頁之簽呈、本院七十二年六月十六日通緝書各
    一份在卷可憑）】，被告本案之追訴權時效，至遲應已於九
    十六年九月十八日完成。是被告所涉前揭罪嫌之追訴權時效
    既已完成，依照前開說明，爰不經言詞辯論，逕為諭知免訴
    之判決。
據上論斷，應依刑事訴訟法第三百零二條第二款、第三百零七條
，判決如主文。
中    華    民    國  九十七  年    二  月    二十    日
                  刑事第八庭    審判長法官  李雅俐
                                法      官  葉明松
                                法      官  唐中興
以上正本證明與原本無異。
如不服本判決，應於判決送達後10日內，向本院（切勿逕送臺灣
高等法院臺中分院）提出上訴狀，上訴書狀應「敘述具體上訴理
由」，並按他造當事人之人數附繕本。
告訴人或被害人對於判決如有不服具備理由請求檢察官上訴者，
其上訴期間之計算係以檢察官收受判決正本之日期為準。
中    華    民    國  九十七  年    二  月    二十    日
                                法院書記官  陳秀娟


司法院資訊處製作；財團法人民間司法改革基金會備份。
